【裁判字號】    99,交訴,230
【裁判日期】    991231
【裁判案由】    肇事逃逸罪等
【裁判全文】
臺灣臺中地方法院刑事判決             99年度交訴字第230號
公  訴  人  臺灣臺中地方法院檢察署檢察官
被      告  李思芳
上列被告因肇事逃逸罪等案件，經檢察官提起公訴（99年度偵字
第10116號），本院判決如下：
    主    文
李思芳因過失傷害人，處有期徒刑貳月，如易科罰金，以新臺幣
壹仟元折算壹日；又駕駛動力交通工具肇事，致人受傷而逃逸，
處有期徒刑陸月，如易科罰金，以新臺幣壹仟元折算壹日。應執
行有期徒刑柒月，如易科罰金，以新臺幣壹仟元折算壹日。緩刑
參年，並應履行附件所示之本院九十九年度司中調字第二三八九
號調解程序筆錄調解成立內容一所示之給付。
    犯罪事實
一、李思芳於民國99年2月28日上午6時15分許，駕駛車牌號碼UQ
    -513  8號自小客車(下稱上開自小客車)，沿臺中縣龍井鄉
    ○○街由北往南方向行駛，行經新庄街42號前，本應注意汽
    車行駛時，駕駛人應注意車前狀況，隨時採取必要之安全措
    施，且應注意在未劃有分向線之道路行駛時，應靠右側行駛
    ，適有陳萬見由南往北方向步行於新庄街，而依當時情況天
    候晴、日間自然光線、柏油舖裝、路面乾燥、無缺陷、無障
    礙物、視距良好，並無不能注意之情事，李思芳竟疏未注意
    ，駕駛上開自小客車而逆向迎面擦撞陳萬見，致陳萬見倒地
    ，受有左側脛骨骨折、左側尺骨鷹嘴突骨折及左側額頭撕裂
    傷等傷害。詎李思芳於肇事後，明知可能已致人於傷，非但
    未下車查看協助傷者就醫，亦未留下可資聯絡之方式，竟另
    萌生肇事逃逸犯意，迅速逃離現場。嗣經警執行巡邏，發現
    倒臥路旁之陳萬見，並依現場掉落之上開自小客車左側視鏡
    ，調閱附近之監視器畫面始循線查獲上情。
二、案經陳萬見訴由臺中縣警察局烏日分局報請臺灣臺中地方法
    院檢察署檢察官偵查起訴。
    理    由
一、按被告以外之人於審判外之陳述，雖不符刑事訴訟法第159
    條之1至第159條之4等4條之規定，而經當事人於審判程序同
    意作為證據，法院審酌該言詞陳述或書面陳述作成時之情況
    ，認為適當者，亦得為證據。當事人、代理人或辯護人於法
    院調查證據時，知有同法第159條第1項不得為證據之情形，
    而未於言詞辯論終結前聲明異議者，視為有前項之同意，刑
    事訴訟法第159條之5定有明文。本案卷內證人陳萬見於警詢
    時之證述、文書卷證資料，業經被告李思芳於本院審理時表
    示無意見，迄於言詞辯論終結前亦未聲明異議，本院審酌該
    等證據之取得過程並無瑕疵，與本案待證事實間復具有相當
    之關聯性，以之為本案證據尚無不當，自得採為證據。
二、訊據被告李思芳固不爭執過失傷害部分之犯行，惟矢口否認
    有何肇事逃逸之犯行，並辯稱：伊當時精神狀態不佳，又車
    內音樂很大聲，當時真的不知道有撞到人云云。經查：
(一)、上開過失傷害部分之犯行，業據被告李思芳於偵訊及本院
      審訊時均坦承不諱，復經證人即告訴人陳萬見於警詢時之
      證述明確，並有道路交通事故現場圖、道路交通事故調查
      報告表(一)、(二)、行政院國軍退除役官兵輔導委員會臺
      中榮民總醫院診斷證明書各1份，及現場照片4張、上開自
      用小客車照片5張、監視器畫面翻拍照片、車籍查詢基本
      資料詳細畫面各1張附卷可稽。是被告該部分自白與事實
      相符，且事證明確，被告有上揭過失傷害之犯行，應堪認
      定。
(二)、中國醫藥大學附設醫院於99年6月15日以院醫事字第09900
      06202號雖函覆：「二、根據精神醫學科黃智佳主治醫師
      意見：病患李思芬自99年起，於3月3日、3月18日、3月31
      日、4月14日及4月28日至本院精神科門診就診，醫師開立
      之處方藥物中，有使用蒂諾斯（英文商品名stilnox），
      此鎮靜安眠劑可能會導致精神不濟且不知所為何事之可能
      性存在。這可能性之根據，請參閱99年7月70日行政院衛
      生署發布之衛署藥字第0960326114號公告及98年1月23日
      行政院衛生署藥政處所發布之新聞稿」，並檢送上揭公告
      及新聞稿各1份，惟被告於警詢時供述：事發前1天，伊因
      心情不好，於19時自行駕駛上開自小客車前往臺中市散心
      ，返家時因睡眠不足很疲累，所以未注意到有肇事之詞（
      見警卷頁2反），嗣於偵查中則改稱：伊開車前2個多鐘頭
      ，有服用抗憂鬱的藥物之詞（見臺灣臺中地方法院檢察署
      99年度偵字第10116號卷頁9），足見其前後辯詞已有歧異
      ，且本案車禍發生之時間為99年2月28日，係在上揭被告
      至中國醫學大學附設醫院門診就診而使用蒂諾斯鎮靜安眠
      藥之時間即99年3月3日之後，是被告於本案車禍發生當時
      究有無服用上開蒂諾斯鎮靜安眠藥，誠屬有疑義，是被告
      辯述當時精神狀態不好之詞，已難逕信。
(三)、又按刑法第185條之4肇事逃逸罪增訂之立法理由，乃「為
      維護交通安全，加強救護，減少被害人之死傷，促使駕駛
      人於肇事後，能使被害人即時救護」，是立法者認駕駛人
      駕車肇事後，倘能將被害人即時救護，或留在現場處理，
      避免後車再次撞擊傷者，均可減輕或避免被害人之傷亡，
      此攸關社會大眾生命、身體之安全，因而將駕車肇事逃逸
      行為，明文規定為犯罪行為加以處罰。本條既是在防止逃
      逸行為所產生之抽象危險，因此所謂「逃逸」，應非指行
      為人有積極「逃亡、隱匿」等阻礙犯罪偵查行為，而係指
      行為人不留在肇事現場為即時救護、避免後車再度撞擊或
      協助相關人員迅速處理事故而離去之行為，蓋此一離去行
      為可能使因肇事所發生之損害有再度擴大之危險，最高法
      院95年度臺上字第2193號判決意旨可資參照，查本案肇事
      路段屬於市區道路○○○路口，且當時天候晴、日間自然
      光線、柏油舖裝、路面乾燥、無缺陷、無障礙物、視距良
      好，有前揭交通事故調查報告表(一)可考，且證人陳萬見
      於本院審理中具結證述：上開自小客車撞到伊時，撞擊聲
      音很大聲，該車撞到伊時沒有煞車直接開走等情（見本院
      卷頁52反、53），並參諸卷附現場照片、車損照片顯示上
      開自小客車左側視鏡完全脫落並掉落於現場及撞擊點在駕
      駛座之左側車身等情事，此亦有道路交通事故調查報告表
      (二) 在卷可參，而案發時間為早上6時15分許，道路上之
      人車不多，亦不如白天吵雜，衡情，對於告訴人遭被告所
      駕駛上開自小客車擦撞及該車左側視鏡掉落所發生之聲響
      ，被告難以推諉未聽到，其對被害人當場可能因而受有傷
      害之情況應有所預見，被告自不得以當時音樂放的很大聲
      無法知道撞到人云云為理由卸責，是被告應明知有肇事，
      其竟未下車採取救護或其他必要措施，並向警察機關報告
      ，反直接駕車離去現場，嗣後始經警查獲，被告駕車肇事
      逃逸乙情已甚灼然。
(四)、復被告至行政院衛生署草屯療養院為精神鑑定結果，該院
      於99年12月10日以草療精字第8290號函覆精神鑑定報告書
      ，其結論認：「綜合李員的生活史、病史、身體檢查、實
      驗室檢查、心理測驗與精神鑑定檢查，本院認定李員的臨
      床診斷為憂鬱疾患，其犯案當時並未因精神障礙或其他心
      智缺陷，致不能辨識其行為違法或欠缺依其辨識而行為之
      能力，亦未達辨識行為違法或依其辨識而行為之能力顯著
      減低之程度」等語，足見被告雖患有憂鬱疾患，惟其為本
      案上揭犯行當時，並未有何因精神障礙或其他心智缺陷，
      至其辨識行為違法或依其辨識而行為之能力欠佳或顯著減
      低之情形，是被告辯述事發當日精神狀態不濟，無肇事逃
      逸之犯意，尚難認係有據。是據上，被告前揭所辯，顯係
      卸責之詞，核非可信，本案事證明確，被告上開肇事逃逸
      之犯行堪可認定，應依法論科。
三、核被告所為，係犯刑法第284條第1項前段之過失傷害罪，及
    同法第185條之4之肇事逃逸罪。被告所犯上開2罪，犯意各
    別，行為互殊，應予分論併罰。爰審酌被告肇事後致告訴人
    受傷，竟未下車協助就醫，反駕車駛離，及告訴人受傷之程
    度，並被告業與告訴人成立調解，有附件所示本院99年度司
    中調字第2389號調解程序筆錄1份在卷可憑（見本院卷頁56
    ），以及被告犯後就過失傷害部分坦承犯行、就肇事逃逸部
    分否認犯罪之態度等一切情狀，各量處主文所示之刑，及均
    諭知易科罰金之折算標準，並定其應執行刑及諭知易科罰金
    之折算標準，以資懲儆。末被告前未曾因故意犯罪受有期徒
    刑以上刑之宣告，有臺灣高等法院被告全國前案紀錄表1份
    在卷可憑，且告訴人陳萬見亦到庭陳明：如果被告與伊成立
    調解，對於法院如何判決，伊並無意見之意(見本院卷頁53
    反) ，是被告經此科刑教訓，當知警惕而無再犯之虞，本院
    認其所宣告之刑，以暫不執行為適當，爰宣告緩刑3年，並
    諭知被告應履行上揭附件所示本院99年度司中調字第2389號
    調解程序筆錄調解成立內容一所示之給付，且依刑法第75條
    之1第1項第4款規定，被告違反本院所定上開命其履行之事
    項情節重大，足認原宣告之緩刑難收預期效果，而有執行刑
    罰之必要者，得撤銷其緩刑宣告，附此敘明。
據上論斷，應依刑事訴訟法第299條第1項前段，刑法第284條第1
項前段、第185條之4、第51條第5款、第41條第1項前段、第8項
、第74條第1項第1款、第2項第3款，刑法施行法第1條之1第1項
、第2項前段，判決如主文。
本案經檢察官張富鈞到庭執行職務。
中    華    民    國    99    年    12    月    31    日
                  刑事第八庭  審判長法  官 張智雄
                                    法  官 陳思成
                                    法  官 楊曉惠
以上正本證明與原本無異。
如不服本判決應於收受判決後10日內向本院提出上訴書狀，並應
敘述具體理由；其未敘述上訴理由者，應於上訴期間屆滿後20日
內向本院補提理由書（均須按他造當事人之人數附繕本）「切勿
逕送上級法院」。
                                    書記官 謝明倫
中    華    民    國    99    年    12    月    31    日
附錄論罪科刑法條：
刑法第284條第1項
因過失傷害人者，處6 月以下有期徒刑、拘役或5 百元以下罰金
，致重傷者，處1 年以下有期徒刑、拘役或5百元以下罰金。
刑法第185條之4
駕駛動力交通工具肇事，致人死傷而逃逸者，處6月以上5年以下
有期徒刑。

司法院資訊處製作；財團法人民間司法改革基金會備份。
